最高法院刑事判決　　　　　　　　　　　　　　　八十六年度台上字第五六六七號
　　上訴人　林 金 成
　　被　告　林 村 橙
　　　　　 (即林村澄) 男民.
　　　　　　甲 ○ ○
右上訴人因自訴被告等偽造文書等罪案件，不服台灣高等法院台中分院中華民國八十
五年十月八日第二審判決（八十四年度上訴字第四八七號，自訴案號：台灣彰化地方
法院八十三年度自字第四一號），提起上訴，本院判決如左：
    主  文
原判決撤銷，發回台灣高等法院台中分院。
    理  由
本件原判決以自訴意旨略稱：被告林村橙（即林村澄）係東伸紡織股份有限公司（下
稱東伸公司）之負責人，上訴人即自訴人林金成係股東，被告林村橙利用其保管上訴
人所有之印章暨坐落彰化縣伸港鄉○○段0000－000地號、0000－000
地號、0000－000地號、0000－000地號等四筆土地所有權狀之便，勾
串知情之妻舅即被告甲○○以贈與為原因，偽造贈與契約書，並持向彰化縣和美地政
事務所辦理所有權移轉登記與被告林村橙，詐得不法利益，足以生損害於該地政事務
所及上訴人，因認被告二人涉有刑法第二百十六條、第二百十條、第二百十四條、第
三百三十九條第二項之行使偽造私文書、使公務員登載不實及詐欺得利罪嫌。經審理
結果，認被告等犯罪不能證明，因而維持第一審諭知被告等均無罪之判決，駁回上訴
人在第二審之上訴，固非無見。
惟查：(一)審理事實之法院，對於被告之犯罪證據，應從各方面詳予調查，以期發現真
實，苟非調查之途徑已窮，而被告之犯罪嫌疑仍屬不能證明，要難遽為無罪之判斷。
本件被告林村橙雖辯稱上訴人七十九年三月三十日領取之伸鄉戶證字第五八二號印鑑
證明申請書係上訴人與伊一同前往彰化縣伸港鄉戶政事務所（下稱伸港鄉戶政事務所
）申請，然該被告於八十二年二月二十日致上訴人之郵局存證信函則謂：「你將印鑑
印、身分證要交……你當面交我去領」等語（見原審卷第八十五頁及背面），似與其
上開所辯不符，且參諸卷附戶籍登記簿謄本，上訴人教育程度為「秀農肄壹年」（見
一審卷第七十二頁）非不識字，既已前往戶政機關，又何須由被告林村橙代為填寫印
鑑證明申請書﹖更於領取時仍由該被告在背面代寫姓名及電話號碼之理﹖另伸港鄉戶
政事務所函亦載稱：「該案之所以發生，可能是徐員（即承辦人徐總乾）核對身分證
有所疏忽造成」（見原審卷第一七九頁），足證被告林村橙上開上訴人與其一同前往
申請之辯解尚有可疑，實情如何﹖自有查明釐清之必要。(二)證人即被告甲○○所開設
代書事務所職員黃梅子雖證稱：「記得上訴人曾與被告林村橙一同至代書事務所委託
辦理系爭土地之過戶手續，其他沒有印象」云云（見原審卷第九十一頁），然查被告
甲○○於一審法院審理時經訊以：「當時你替他們辦理移轉登記有無會同雙方或是委
託你﹖」時，係答以：「林村橙交予我，他們二人之印鑑章、資料，我才去辦，林金
成是口頭委託」等語（見一審卷第一四八頁背面），顯與上開證人所證述情節不符，
依原判決所認定系爭土地係上訴人及被告林村橙之父林見之遺產，則依法應屬全體
繼承人所公同共有，上訴人自無擅自同意將之移轉與被告林村橙一人之理，是上開土
地所有權移轉登記究係在如何情形下交由被告甲○○辦理﹖上訴人是否確曾同意﹖原
審均未詳予查明，徒憑證人黃梅子上開證詞遽認被告等犯罪不能證明而為無罪之諭知
，難謂無應於審判期日調查之證據未予調查之違誤，上訴意旨執以指摘原判決不當，
非無理由，應認有撤銷發回更審之原因。
據上論結，應依刑事訴訟法第三百九十七條、第四百零一條，判決如主文。
中      華      民      國    八十六    年      九      月    二十五    日
                              最高法院刑事第五庭
                                  審判長法官  陳  錫  奎
                                        法官  洪  清  江
                                        法官  李  璋  鵬
                                        法官  劉  介  民
                                        法官  劉  敬  一
      右正本證明與原本無異
                                              書  記  官
中      華      民      國    八十六    年      十      月      二      日
